臺灣臺中地方法院刑事判決　　　　　　100年度易緝字第282號
公　訴　人　臺灣臺中地方法院檢察署檢察官
被　　　告　黃遜顏
選任辯護人　劉喜律師
上列被告因詐欺案件，經檢察官提起公訴（91年度偵字第6886、
6887、6888、8210、8329號），及移送併辦（91年度偵字第1294
1號、臺灣新竹地方法院檢察署100年度偵緝字第475號），本院
判決如下：
    主    文
黃遜顏連續犯詐欺取財罪，累犯，處有期徒刑壹年捌月。
    犯罪事實
一、黃遜顏前曾於民國82年間，因偽造文書案件，經法院判處有
    期徒刑6月確定，於86年3月16日執行完畢。緣於89年間，其
    所經營之三巧裝潢行因輾轉承包公家機關工程（第二手），
    無法直接領得工程款，遂於90年3月16日成立造寸室內裝修
    設計工程有限公司（下稱造寸公司），以利直接向公家機關
    承包工程；而於其經營三巧裝潢行期間，對公家機關之工程
    施工、驗收標準不甚瞭解，以致造成三巧裝潢行嚴重虧損，
    開始以債養債方式經營，成立造寸公司後，猶仍繼續以債養
    債之謀式經營，企圖低價搶標公家機關之工程，待取得工程
    款後，再支付先前積欠之債務，惟其經濟狀況已陷於捉襟見
    肘，竟基於意圖為自己不法所有之不確定犯意，並基於概括
    之犯意，可預見以債養債經營之方式，將可能發生其無力支
    付貨款或工程款予下包之窘境，且無違背其本意，猶仍隱瞞
    上情，利用第一次交易，或先前曾有小額交易往來且有付款
    ，藉此博取各廠商之信任，致各廠商不查，陷於錯誤，誤認
    黃遜顏確實會如期支付款項，仍與黃遜顏進行貨物交易或進
    場施工。黃遜顏因而為下列詐欺取財行為：
  (一)於90年1、2月間，黃遜顏先後向一澤貿易有限公司（下稱一
    澤公司，代表人林俊夫）購買貨物，總價值約新臺幣（下同
    ）1萬元，均以現金支付完畢。黃遜顏竟利用先前已與一澤
    公司交易成功博取其信任，並隱瞞其實際上已無能力支付款
    項之事實，於90年6、7月間陸續向一澤公司大量訂購價值計
    達27萬1656元之貨物，致一澤公司陷於錯誤，誤認黃遜顏仍
    會循先前之交易方式，有能力並有意願支付款項，因而如數
    出貨。於90年10月4日一澤公司職員黃昱綸前往收款時，黃
    遜顏可預見其自不詳姓名年籍之成年人士取得之發票人為羅
    玉祥、發票日90年10月31日、付款人新竹國際商業銀行桃園
    分行、面額27萬元之支票1紙，係無法兌現之支票，復將該
    紙支票交付黃昱綸帶回一澤公司。惟經一澤公司屆期提示上
    開支票卻遭退票，始知受騙，黃遜顏因而詐得不法財物即相
    當於27萬1656元之貨物（即起訴書犯罪事實欄一、(二)）。
  (二)於90年8月至10月間，黃遜顏復隱瞞其實際上已無能力支付
    款項之事實，向筌穩實業有限公司（下稱荃穩公司，代表人
    蔡仁智）購買價值計達9萬1590元貨物，致荃穩公司陷於錯
    誤，誤認黃遜顏應當會支付款項，因而如數出貨。詎料，黃
    遜顏並未依約支付款項，並可預見其自不詳姓名年籍之成年
    人士取得之發票人誠毅企管顧問有限公司（下稱誠毅公司，
    代表人劉魯義）、發票日90年12月30日、付款人臺中市第九
    信用合作社（後併入合作金庫中清分行）、面額7萬元之支
    票1紙，係無法兌現之支票，暨陳殿顯係黃遜顏徵得其同意
    ，由黃遜顏陪同陳殿顯前往合作金庫五權分行（帳號為0000
    00000號）、大安商業銀行西臺中分行（現合併為台新國際
    商業銀行西臺中分行，下同）（帳號為01729-5號）開戶後
    ，將所申領之支票均交由黃遜顏使用，黃遜顏明知發票人陳
    殿顯、發票日91年1月31日、付款人合作金庫五權分行、面
    額21590元之支票1紙，亦係無法兌現之支票，均於90年12月
    30 日交付上開2紙支票予荃穩公司以為收執。惟荃穩公司屆
    期提示上開支票均遭退票，始知受騙，黃遜顏因而詐得不法
    財物即相當於9萬1590元之貨物（即起訴書犯罪事實欄一、
    (三)）。
二、黃遜顏為求順利標得工程，藉以獲得工程款週轉其自身債務
    之紓困，分別於90年4月間向聖堡營造股份有限公司（下稱
    聖堡公司）轉承包聖堡公司於雲林諾瑟醫院之輕隔間工程，
    於90年7月間向聖堡公司轉承包於雲林諾瑟醫院之木作工程
    （以上統稱雲林諾瑟醫院工程），及聖堡公司於弘光技術學
    院生活應用大樓會議廳內裝工之木作工程（下稱弘光技術學
    院工程），另於90年7月間向丁日昌所營茂昌土木包工業，
    轉承包丁日昌於自來水股份有限公司董事長宿舍整修工程（
    下稱自來水公司工程）之裝潢及整修工程。惟其可預見無法
    再支付所轉包給下包廠商之貨款及工程款項，而承上意圖為
    自己不法所有及意圖為自己不法利益之不確定犯意，並基於
    概括之犯意，分別為下列詐欺取財及詐欺得利等行為，自90
    年4月間起至同年11月間止，共向聖堡公司陸續領得雲林諾
    瑟醫院工程款項達1030萬5622元，於90年7、8月間向聖堡公
    司陸續領得弘光技術學院工程款項達650萬元，並自90年7月
    間起至同年12月間止，自丁日昌處陸續領得自來水公司工程
    款項達99萬9163元後，隨即逃匿無蹤。茲分述其各該詐欺行
    為如下：
  (一)於90年3月至5月間，黃遜顏隱瞞其可能無資力支付工程款之
    事實，向不知情之歐庭實業有限公司（下稱歐庭公司，代表
    人羅仕專）購買室內裝潢工程材料一批計達7萬9256元，供
    作其轉包之雲林諾瑟醫院工程之用，並就部分款項於90年4
    月間先開立以發票人為黃遜顏、發票日90年6月31日（應係
    30日之誤繕）、付款人第七商業銀行港路分行、面額5萬390
    0元之支票1紙郵寄交付歐庭公司以為收執，以資取信。惟歐
    庭公司屆期提示上開支票卻遭退票，另2萬5356元貨款亦未
    給付，始知受騙，黃遜顏因而詐得不法財物即相當於7萬925
    6元之貨物（即臺灣臺中地方法院檢察署91年度偵字第12941
    號移送併辦部分）。
  (二)於90年6月間某日起，黃遜顏隱瞞其可能無資力支付工程款
    之事實，委請不知情之拓誠水電工程有限公司（下稱拓誠公
    司、代表人陳啟智）承作黃遜顏轉包之弘光技術學院工程、
    自來水公司工程中之水電工程，致拓誠公司陷於錯誤，誤認
    黃遜顏確實會依約支付施工款項，因而進場施工（含材料）
    ，施工期間，黃遜顏並未依照工程進度支付款項，經拓誠公
    司陳啟智催索後，明知陳殿顯設於大安商業銀行西臺中分行
    支票帳戶係其徵得陳殿顯同意後開立，交由其本人使用，可
    預見上開支票可能無法如期兌現，竟仍於90年12月4日，將
    發票人為陳殿顯、發票日91年1月20日、付款人大安商業銀
    行西臺中分行、面額18萬8千元之支票1紙，交付拓誠公司以
    為收執，再次取信於拓誠公司，使拓誠公司誤認黃遜顏確實
    有付款之誠意，陸續進場施工至同年12月份為止，總計施工
    款項（含材料）計達77萬6165元。詎料，於拓誠公司完工後
    ，黃遜顏根本未支付任何款項，拓誠公司屆期提示上開支票
    亦遭退票，始知受騙，黃遜顏因而詐得不法財物（材料）及
    不法利益（施工）共計77萬6165元（即起訴書犯罪事實欄二
    、(二)）。
  (三)於90年8月間某日，林銘德（即龍業室內裝潢行）因替黃遜
    顏施工造寸公司塑膠地磚而認識，詎料，黃遜顏竟利用林銘
    德先前替其承作工程依約付款之信任心理，自90年9月間某
    日起（起訴書誤認係90年6月間），隱瞞其可能無資力支付
    工程款之事實，委請不知情之陳銘德陸續承作彰化基督教醫
    院掛設窗簾工程、弘光技術學院工程及自來水工程中之地毯
    、布幕、窗簾、地磚等工程，致林銘德陷於錯誤，誤認黃遜
    顏會依約支付工程款項（含材料），即日起至同年10月間止
    上開工程即已全部完工，總計工程款項（含材料）計達82萬
    5375元。經陳銘德屢次催索，黃遜顏佯以聖堡公司之工程款
    項尚未撥款為由推託，隱瞞其實際已自聖堡公司、丁日昌處
    陸續領得工程款項之事實，並於90年11月5日交付以黃遜顏
    為發票人、面額83萬6千元、發票日僅記載「11月5日」（發
    票年份及到期日則均未記載）之本票1紙交付林銘德收執，
    惟黃遜顏始終未支付上開款項，於90年12月10日林銘德再度
    前往黃遜顏造寸公司察看，赫然發現公司已搬遷一空，始知
    受騙，黃遜顏因而詐得不法財物（材料）及不法利益（施工
    ）共計82萬5375元（即起訴書犯罪事實欄二、(一)）。
三、於90年8月14日，黃遜顏隱瞞其可能無資力支付貨款之事實
    ，委請不知情之已成年造寸公司竹北工地主任張閎斌，向彭
    康亮（即振興五金建材行）購買建材一批，總計達12萬6590
    元，並約定於90年9月底以現金支付。詎料，經彭康亮屆期
    催索，不知情之張閎斌均承黃遜顏之意告知上游廠商貨款於
    同年11月份方可領取，黃遜顏並可預見發票人為陳殿顯、發
    票日90年12月15日、付款人合作金庫五權分行、面額12萬65
    90元之支票1紙屆期可能無法兌現，竟仍於90年11月間將該
    紙支票，交付彭康亮以為收執，以資取信。惟黃遜顏始終未
    支付上開款項，彭康亮屆期提示上開支票亦遭退票，始知受
    騙，黃遜顏因而詐得不法財物即相當於12萬6590元之貨物（
    即臺灣新竹地方法院檢察署100年度偵緝字第475號移送併辦
    部分）。
四、案經一澤公司、荃穩公司、拓誠公司、林銘德、歐庭公司訴
    請臺灣臺中地方法院檢察署檢察官偵查後起訴（一澤公司、
    荃穩公司、拓誠公司、林銘德部分）及移送本院併案審理（
    歐庭公司部分），暨彭康亮訴由臺灣新竹地方法院檢察署檢
    察官偵查後移送本院併案審理。
    理    由
一、證據能力
  (一)按被告以外之人於偵查中向檢察官所為陳述，除顯有不可信
    之情況者外，得為證據，此於刑事訴訟法第159條之1第2項
    定有明文。蓋因檢察官與法官同為司法官署，且檢察官代表
    國家偵查犯罪，依法有訊問被告、證人及鑑定人之權力，且
    須對被告有利、不利之情形均應注意，況徵諸實務運作，檢
    察官實施刑事偵查程式，亦能恪遵法定程式之要求，不致有
    違法取證情事，且可信度極高，是被告以外之人前於偵查中
    已具結而為證述，除反對該項供述得具有證據能力之一方，
    已釋明「顯有不可信之情況」之理由外，不宜以該證人未能
    於審判中接受他造之反對詰問為由，即遽指該證人於偵查中
    之陳述不具證據能力，方符前揭法條之立法意旨。又所謂「
    顯有不可信之情況」，係指陳述是否出於供述者之真意，有
    無違法取供情事之信用性而言，故應就偵查筆錄製作之原因
    、過程及其功能等加以觀察其信用性，據以判斷該項陳述是
    否有顯不可信之情況，並非對其陳述內容之證明力如何加以
    論斷，最高法院94年度台上字第629號判決意旨參照。本件
    證人陳殿顯於檢察官偵查時已經具結作證，被告及辯護人亦
    均未指摘檢察官在為上開偵訊時，有任何不法取供之情形，
    是客觀上並無顯不可信之情況，並經本院於100年12月2日審
    判期日，將該供述證據提示並告以要旨，使檢察官、被告、
    辯護人有辯論之機會，而踐行合法調查證據程序，且陳殿顯
    已於本院審理中以證人身分具結接受詰問，被告之對質詰問
    權之保障亦已獲實踐，自應認陳殿顯於偵查中之證述，有證
    據能力。
  (二)次按證人應命具結，但有「未滿16歲」、「因精神障礙不解
    具結意義及效果者」，不得令其具結；證人依法應具結而未
    具結者，其證言不得作為證據，刑事訴訟法第186條第1項、
    第158條之3規定甚明。又「除法律另有規定外，實施刑事訴
    訟程序之公務員因違背法定程序取得之證據，其有無證據能
    力之認定，應審酌人權保障及公共利益之均衡維護。」亦為
    同法第158條之4所明定，而該條之人權保障及公共利益之均
    衡維護，如何求其平衡，因各國國情不同，學說亦是理論紛
    歧，依實務所見，一般而言，違背法定程序取得證據之情形
    ，常因個案之型態、情節、方法而有差異，法官於個案權衡
    時，允宜斟酌(一)違背法定程序之情節。(二)違背法定程序時之
    主觀意圖。(三)侵害犯罪嫌疑人或被告權益之種類及輕重。(四)
    犯罪所生之危險或實害。(五)禁止使用證據對於預防將來違法
    取得證據之效果。(六)偵審人員如依法定程序有無發現該證據
    之必然性及(七)證據取得之違法對被告訴訟上防禦不利益之程
    度等各種情形，以為認定證據能力有無之標準，俾能兼顧理
    論與實際，而應需要（刑事訴訟法第158條之4立法理由參照
    ）。查證人張閎斌、楊志明於偵查中均經檢察官訊問，雖均
    未具結，然其等於偵查中係由檢察官親自偵訊，偵訊時復併
    有本案告訴人或相關證人在場，其等於偵訊時應訊時之客觀
    情狀，並未有不能自由陳述之情形，加以證人張閎斌經本院
    依其設籍處2度傳喚，均以遷移不明為由遭退回，此有戶役
    政連結作業系統1份、本院送達證書2份在卷（見本院100易
    緝282卷一第77、130頁、卷二第29頁）可參，另證人楊志明
    則於100年1月14日出境至今未回，有入出境資訊連結作業系
    統1份在卷（見本院100易緝282卷二第150頁）可佐，是客觀
    上已無從命證人張閎斌出庭作證，短時間內亦難期待證人楊
    志明歸國到庭作證，且本案發生迄今已相隔近10年，張閎斌
    、楊志明是否得以清晰記憶案發當時情節，誠屬高度懷疑，
    自不若其等於偵訊時較為接近案發時刻，所為記憶當較為清
    楚；且被告及其辯護人均表示對於卷內證人所為之供證述內
    容及證據能力均不爭執（見本院100易緝282卷一第117頁背
    面、142頁）。是檢察官偵訊時雖未於訊問前或訊問後令證
    人張閎斌、楊志明具結，而與法定程序有所違背，然依上開
    說明，基於人權保障及公共利益之均衡維護，仍應認其等偵
    訊時所為之供證述內容，具有證據能力。
  (三)刑事訴訟法第158條之3規定：「證人、鑑定人依法應具結而
    未具結者，其證言或鑑定意見，不得作為證據」，所謂「依
    法應具結而未具結者」，係指檢察官或法官依刑事訴訟法第
    175條之規定，以證人身分傳喚被告以外之人（證人、告發
    人、告訴人、被害人、共犯或共同被告）到庭作證，或雖非
    以證人身分傳喚到庭，而於訊問調查過程中，轉換為證人身
    分為調查時，此時渠等供述之身分為證人，則檢察官、法官
    自應依本法第186條等有關具結之規定，命證人供前或供後
    具結，其陳述始符合第158條之3之規定，而有證據能力。
    若檢察官、法官非以證人身分傳喚而以共犯、共同被告身分
    傳喚到庭為訊問時，其身分既非證人，即與「依法應具結」
    之要件不合，縱未命其具結，純屬檢察官、法官調查證據職
    權之適法行使，本無違法可言。而前揭不論在檢察官或在法
    官面前作成未經具結之陳述筆錄，係屬被告以外之人向檢察
    官或於審判外向法官所為之陳述，本質上屬於傳聞證據，基
    於保障被告在憲法上之基本訴訟權，除該被告以外之人死亡
    、身心障礙致記憶喪失或無法陳述、滯留國外或所在不明而
    無法傳喚或傳喚不到、或到庭後拒絕陳述等情形外，如已經
    法院傳喚到庭具結而為陳述，並經被告之反對詰問，前揭非
    以證人身分而在檢察官、法官面前未經具結之陳述筆錄，除
    顯有不可信之情況者外，依刑事訴訟法第159條之第1項、第
    2項，仍非不得為證據，惟應於判決內敘明其符合傳聞證據
    例外之理由（最高法院100年度台上字第6146號判決參照）
    。本案告訴代理人簡文尉於偵訊及告訴人歐庭公司代表人羅
    仕專於警偵訊時，均以告訴代理人、告訴人身分陳述其等見
    聞事實，並非以證人身分傳喚到庭，而依客觀情狀亦無不能
    自由陳述之情，並無顯不可信之情狀，且被告及其辯護人於
    本院審理期間亦均未表示傳喚上開告訴代理人、告訴人，且
    對於其等審判外供述之證據能力亦未表示異議，應認其等於
    審判外陳述對被告而言，仍有證據能力。
  (四)再按被告以外之人（包括證人、鑑定人、告訴人、被害人及
    共同被告等）於審判外之陳述雖不符刑事訴訟法第159條之1
    至之4等4條之規定，而經當事人於審判程序同意作為證據，
    法院審酌該言詞陳述或書面陳述作成時之情況，認為適當者
    ，亦得為證據；當事人、代理人或辯護人於法院調查證據時
    ，知有刑事訴訟法第159條第1項不得為證據之情形，而未於
    言詞辯論終結前聲明異議者，視為有前項之同意，同法第15
    9 條之5定有明文。立法意旨在於傳聞證據未經當事人之反
    對詰問予以核實，原則上先予排除。惟若當事人已放棄反對
    詰問權，於審判程序中表明同意該等傳聞證據可作為證據；
    或於言詞辯論終結前未聲明異議，基於尊重當事人對傳聞證
    據之處分權，及證據資料愈豐富，愈有助於真實發見之理念
    ，且強化言詞辯論主義，使訴訟程序得以順暢進行，上開傳
    聞證據亦均具有證據能力。本案檢察官、被告、辯護人於本
    院審理程序時就本院下列所引用之證據，並未加爭執，且本
    院審酌各該證據作成之形式及取得之方式，均無瑕疵、與待
    證事實具有關聯性等情況，認為適當，且無不法取得之情形
    ，應認得為證據，並經本院於100年12月2日審判期日，將上
    開證據均提示並告以要旨，使檢察官、被告、辯護人有辯論
    之機會，而踐行合法調查證據程序，揆諸前開說明，均具有
    證據能力，合先敘明。
二、訊據被告黃遜顏對於在上開時地曾向各該告訴人購買貨物或
    委請其等施工（帶工帶料），積欠其等如犯罪事實欄所載各
    該款項未付等情不諱，惟矢口否認有何詐欺取財、詐欺得利
    之不確定故意及犯行，辯稱：伊並沒有要詐欺各該告訴人之
    意思，是因為有工程尾款及保固款未收，又有部分債權人透
    過黑道要找伊，伊不得已才躲起來，實無詐欺犯行云云。其
    辯護人則以：被告於90年6、8月間確實有正常接案及工作，
    有施工照片可佐，當時既有工地施作，足見可以期待有施工
    尾款、保固款可領，被告公司有正常營運，並非明知無付款
    能力仍向告訴人購買材料及要求告訴人協力施工；且於90年
    2月至12月間，因造寸公司仍有營運，故有支付款項給往來
    廠商，有付款簽收簿可憑；被告所負責之造寸公司於90年間
    ，因在茂昌土木包工業、中國石油公司、弘光技術學院、和
    平分局、宏樺建設懷德街工地、東海大學、埔里基督教醫院
    、仁愛之家、中華開發、逢甲大學、諾瑟醫院、自來水公司
    等處工地陸續施工，所以90年5月至10月間，亦有陸續支付
    工資給施工人員，並有工資報酬支出憑證可查，堪認造寸公
    司有實際營運，並發工資給工人，僅因衍生黑道強行逼債，
    致被告無法出面與委託人或定作人結清尾款及收取保固款，
    致無法清償告訴人，並非被告一開始即有詐欺犯意等語，資
    為辯護。
三、經查：
  (一)上開犯罪事實，已經各告訴人或告訴代理人指證述明確，茲
    分別摘要其等筆錄如下：
  1.一澤公司告訴代理人簡文尉於偵訊時指稱：「自90年1、2月
    間起就向公司買建材至90年6、7月間為止，90年1、2月訂3
    次貨，總價約1萬元，已以現金付清，再來90年6、7月間又
    訂2次貨，總出貨價金27萬1656元，黃遜顏交給公司羅玉祥
    發票、黃遜顏背書、面額27萬元支票。（當時為何會接受訂
    貨、出貨給他）他之前是現金交易，這次則事先談好以支票
    支付，公司在90年6、7月間有去查過他們造寸公司的營運狀
    況，我們問造寸的會計小姐，及同業威竑實業有限公司王先
    生及經過側面瞭解，我們發現他們公司給其他廠商的大部分
    貨款並沒有遲延交付的狀況，所以我們接受造寸之訂貨、交
    貨。」（見91偵6888卷第14、21頁），證人即案發時任職一
    澤公司業務專員之黃昱倫於本院審理時具結證稱：對於本案
    詳情伊已經忘記了，但對於伊在91年5月22日、同年月29日
    偵訊時供述，即「羅玉祥支票是伊於90年10月4日收到，伊
    親自到黃遜顏公司由黃遜顏本人交付。收票時有徵信，銀行
    告知沒問題。退票後，黃遜顏要伊再提示一遍，還是未兌現
    ，又開立本票還是無法兌現。」（經閱覽後證述）都是實在
    的，可以作為證述之一部分，至於簡文尉上開偵訊指述之內
    容（即91偵6888卷第14、21頁）（經閱覽後證述）也是實在
    的，就是案發當時的情形，當時簡文尉是副理，簡文尉及伊
    所述之內容都是根據公司裡面已經有登記的會計紀錄來做說
    明的，伊實際接洽的經過也是如此。」（見本院100易緝282
    卷一第151至152頁）。
  2.荃穩公司代表人蔡仁智於本院審理時具結證稱：伊與被告是
    第1次交易，第1次交易支票就退票了，收票時有去徵信就已
    經是拒絕往來戶了，之後再去查看，就找不到人了，被告總
    共積欠裝潢建材9萬1590元；對於伊當初提告之刑事告訴狀
    載：「被告於90年8至10月，向告訴人訂購隔間用骨架料件
    ，貨款91590元，被告拖延付款，直到90年12月交付誠毅企
    管顧問有限公司（劉魯義）之支票付款，該支票於90年11月
    即遭拒絕往來」（見91發查675卷第11至13頁），及警偵訊
    指證稱：「90年8至10月間向伊購買室內裝潢工程材料，開
    立支票未兌現」、「總共出貨9萬餘元。貨送到南科或臺中
    市○○路被告公司。」「我不認識陳殿顯。90年12月底收到
    被告所寄的2張支票。收到2張支票時有向銀行徵信為拒絕往
    來戶，我們直接到造寸公司找人要錢，但已經找不到人了。
    」（見91偵6887卷第13、89至90、124至125頁）（經閱覽後
    證述）等內容都是實在的，可以作為今日證述之一部分等語
    （見本院100易緝282卷一第153至154頁）。
  3.歐庭公司代表人羅仕專於警詢時指稱：伊是歐庭實業有限公
    司負責人。90年3至5月起被告向伊公司購買室內裝潢工程材
    料，開立黃遜顏53900元支票（惟該次貨款為53913元，見下
    述），提示未獲兌現，另25343元貨款亦未兌現（見91偵129
    41卷第7頁）；於偵訊時指稱：「黃遜顏為了付工程款，於
    90年4月郵寄掛號信給我，支票沒有背書，該票我是在去年4
    月份存入銀行，結果2個月後跳票。（黃遜顏欠你多少錢？
    ）有兩筆。第1筆是在90年3月間賣材料運到虎尾諾瑟醫院的
    貨款5萬3913元，黃遜顏開立53900元支票給我。第2筆是90
    年4月送到同一地點，貨款25343元，該筆貨款黃遜顏沒有開
    票，我有開立發票，我沒有幫造寸或黃遜顏施工，只是賣材
    料給黃遜顏。因為是小筆生意所以就不收現金。收票時有徵
    信過，銀行說票沒有問題，所以我才收票，我記得銀行告訴
    我該戶頭是剛開戶不久。我是第1次與黃遜顏做生意。」（
    見91偵12941卷第15頁）。
  4.拓誠公司代表人陳啟智於本院審理時具結證稱：本案是第1
    次與被告進行交易，由張閎斌介紹，幫被告做工程；對於伊
    當初提出告訴之刑事告訴狀載：「90年6月被告委請告訴人
    施工自來水公司及弘光技術學院改建工程，言明每期工程請
    款後，依實作部分付款，然被告於工程進行中假借名義未依
    約付款，90年10月所交付陳殿顯18萬8千元支票，以資搪塞
    ，告訴人繼續施工，至90年12月總工程款77萬6165元，91年
    1 月向被告請款，被告公司早已關閉，且支票已拒絕往來。
    」（見91發查838卷第6至8頁），及警偵訊指證稱：「90年6
    月伊替黃遜顏做水電工程，一直拖延給付工程款，工程款共
    計77萬6165元至今未給付；90年11月開立18萬8千元支票也
    跳票。」「90年10到11月間拿到陳殿顯支票，收票時沒有向
    銀行徵信。」「我在90年11月底（後改稱20幾日）完工，支
    票是黃遜顏會計小姐在90年11月尚未完工前就交給我，我是
    在90年12月31日將該支票存入合庫沙鹿分行帳戶內。收票時
    未徵信。我施工之結果是都沒有拿到錢。」「陳殿顯支票是
    造寸公司會計拿給我的，拿到時間已經忘記，我沒有去徵信
    ，我是在90年12月存入銀行。支票背面沒有背書。」（見91
    偵8329卷第10、14、16、31、32頁）（經閱覽後證述）所述
    都是實在的，可以作為今日證述之一部分，被告帶工帶料共
    積欠伊77萬6165元，但伊無法區別工、料金額分別若干（見
    本院100易緝282卷一第161至162頁）。依被告辯護人於本院
    所提付款簽收簿記載，陳啟智應係於90年12月4日收到上開
    陳殿顯面額18萬8千元支票（見本院卷100易緝282卷二第133
    頁），故陳啟智上開警偵訊所述，就收到支票之正確時間無
    法為清楚之記憶，惟仍可清楚記憶係收到上開支票後，才又
    繼續進場施工之客觀事實，故其歷次關於自被告處收到陳殿
    顯面額18萬8千元支票之時間仍應以卷附付款簽收簿記載即
    90年12月4日為準，惟此仍無礙於本案為被告佯交付陳殿顯
    面額18萬8千元支票後，取信於陳啟智，致使陳啟智誤認其
    有資力給付工程款及材料費用，因而繼續進場施工之事實認
    定。
  5.林銘德（即龍業室內裝潢行）於本院審理時具結證稱：伊當
    初提出告訴之刑事告訴狀載：「90年9月，被告請伊施作基
    督教醫院掛設窗簾工程、臺中弘光技術學院之室內裝潢工程
    、地毯、布幕、窗簾、地磚等工程、自來水廠地毯等工程、
    造寸公司辦公室之百葉窗工程，以上工程均於90年10月初以
    前全部完工，總工程款82萬5375元。告訴人陸續請款20多次
    ，被告以工程款尚未下來為由拒付款項，直到90年11月5日
    被告才表示先開83萬6千元本票給告訴人（告訴人委由供貨
    廠商張嘉文代為處理），然90年12月10日告訴人前去被告公
    司則發現搬遷一空。」（見91發查751卷第5至8頁），及警
    偵訊指證稱：「90年向造寸公司黃遜顏承攬彰化基督教醫院
    、臺中弘光技術學院、自來水廠裝潢工程，共計83萬6千元
    ，均未付款，亦置之不理。」「黃遜顏都沒有付錢，只有在
    90 年11月5日拿一張83萬6千元本票給我。」「我工程已經
    完工沒有問題，黃遜顏有收到該筆工程款。90年8月間黃遜
    顏的公司轉包工程給伊做，90年11月5日黃遜顏開立83萬6千
    元本票給伊，當時因為帳尚未整理出來，所以就寫83萬6千
    元。」「工程已經完工，我負責董事長辦公室之裝潢。我有
    去自來水公司、弘光技術學院改善瑕疵，是造寸公司要我去
    改善的。我在弘光技術學院部分應得帳款為70萬0256元，自
    來水公司應得7萬8519元」（見91偵6886卷第6至7頁、12、5
    1頁背面、63、64、66、67頁）（經閱覽後證述）都是實在
    的，可以作為今日證詞之一部分；本案是第1次與被告交易
    ，第1次交易就是幫被告承作彰化基督教醫院工程，被告積
    欠總工程款項為82萬5375元，就是包含彰化基督教醫院、弘
    光科技大學、自來水公司及造寸公司之施工工程總積欠款項
    ，被告於施工期間，有交付1紙發票人梅枝水、付款人員林
    信用合作社、面額48萬6千元支票，用以支付弘光技術學院
    工程款，當時有詢問被告該票來源，但忘記被告如何回答，
    因為跟他請款時找他很久，被告藉口說他的票已經用完，還
    在請票當中，所以他才開這張票，伊覺得他在敷衍，等到跳
    票後，才開立面額83萬6千元本票，票期屆至也找不到被告
    了；被告所積欠之82萬5375元是帶工帶料，但工、料個別為
    若干，伊則無法區別，至於被告是先交付支票或本票，因為
    時間太久，伊實在不記得了（見本院100易緝282卷一第155
    背面至158頁、卷二第206頁背面、207頁）。
  6.彭康亮（即振興五金建材行）於本院審理時具結證稱：90年
    8月期間，被告在新竹竹北工地向伊購買一批材料，總共12
    萬多，開了12月的支票給伊，結果到期的時候跳票了，這是
    唯一的一次交易，所以伊認為這是詐欺。該票是被告郵寄交
    付，拿到該票時並未詢問被告票來源，因為我們做生意收到
    客票是正常的，沒有特別注意發票人並非被告。（被告有無
    跟你說過他自己的票信不好，所以借用陳殿顯的票給你？）
    沒有。（被告如果跟你說他自己的票信不好，所以借用陳殿
    顯的票給你，你是否會收？）不會。（為何不會收？）沒有
    信用我們當然不收。（你收到該張支票時，有無先去徵信？
    ）沒有。（你們是否習慣上並不會去徵信？）對。（你如何
    確保對方交給你的票是可信的？）我是信任張閎斌介紹，所
    以我們才跟被告進行交易。（若無透過他人介紹，第1次與
    陌生人進行交易，你是否會讓對方交付支票給你？）不會。
    （若是陌生人第1次跟你交易，你收到對方的支票是否會先
    進行銀行的徵信？）一般是不會，會用現金交易，不會收票
    ；對於伊所提出刑事告訴狀載：「90年8月14日由竹北工地
    主任張閎斌向告訴人購買建材一批，12萬6590元」（見91發
    查78卷第1至4頁），及警偵訊指證稱：「伊都和張閎斌聯絡
    ，沒有與黃遜顏接洽，張閎斌也說找不到被告，聽張閎斌說
    很多小包都沒有拿到錢。」「貨款12萬6590元，經我催討，
    被告在90年11月底寄給我陳殿顯同額支票，遭退票。我和被
    告第1次做生意，被告工程款有領到錢，卻未支付材料費，
    認為被告蓄意詐欺」（見91發查78卷第17、26頁）（經閱覽
    後證述）都是實在的，可以作為今日證述之一部分等語（見
    本院100易緝282卷一第158頁背面至160頁背面）。
  (二)證人陳殿顯於偵訊具結證稱：「（是否黃遜顏叫你到銀行開
    支票存款帳戶領支票給他使用？）是。當時我沒有工作，是
    我朋友介紹我認識照片上之黃遜顏，黃遜顏跟我說他如果有
    賺錢要分一半給我，黃遜顏就帶我到兩家銀行名字我都不知
    道，開了帳戶領了兩本支票簿，我就將該兩本支票簿交給黃
    遜顏。（黃遜顏叫你到銀行開支票帳戶時，他是否知道你沒
    有職業？）他知道，我有告訴黃遜顏。（黃遜顏為何要叫你
    去開戶？）我不知道黃遜顏為何要叫我去開戶。當時我在中
    港路附近流浪，當時有時睡我弟弟家，有時睡土地公廟，我
    的朋友認識黃遜顏，所以黃遜顏就因此認識我，現在地下錢
    莊的人都時常到我家找我，我都不敢回家，..我並沒有開票
    給地下錢莊的人借錢，票都是黃遜顏開給地下錢莊的人。（
    你去銀行開戶黃遜顏有無拿錢給你或請你吃飯或買衣服給你
    ？）他只請我吃路邊攤，喝涼水，吃了2餐而已。（當時黃
    遜顏是作何業？）黃遜顏當時是做天花板裝潢。」（見91偵
    12941卷第14至15頁）；於本院審理時具結證稱：伊於偵訊
    所述上情均係實在的，當初是伊在外面流浪時認識的朋友叫
    伊幫被告開立支票帳戶，開立時伊並沒有職業，是被告陪同
    伊去開戶的，開完戶後，身分證、支票、印章都交給被告使
    用，伊並沒有辦法支付票款，也有告訴被告伊沒有辦法支付
    票款，也不知道被告經濟狀況，只知道他是做裝潢、黏磁磚
    的，伊純粹是幫被告忙，被告並沒有給伊好處，只有請伊吃
    路邊攤、喝涼水，吃兩餐而已，沒有其他報酬，鈞院所提示
    合作金庫五權分行支票帳戶及大安商業銀行西臺中分行之支
    票開立資料都是伊去開戶的，其上「陳殿顯」名字也是伊親
    簽的無誤（見本院100易緝282卷二第187至190頁）。證人張
    閎斌於偵訊時證稱：伊只是造寸公司名義上股東，實際沒有
    出資，負責部分工地（見91發查675卷第161頁）；造寸公司
    之西屯路房租是在90年12月底到期，伊在11月底就沒看過黃
    遜顏，電話也聯絡不到他，部分薪水也沒有領到，因為黃遜
    顏找不到所以就沒有去上班了，黃遜顏整年度發薪水都不正
    常，欠伊薪水7、8萬元，90年11月間就開始有很多廠商來向
    黃遜顏要錢（見91偵6886卷第67頁）；造寸公司於90年11月
    以後黃遜顏付款就有在拖延（見91偵8329卷第31頁）；伊於
    90 年6月間有叫陳啟智去工作，是黃遜顏叫伊負責發包工程
    給別人做，伊也不知道黃遜顏現在人在何處（見91偵8329卷
    第15頁）；造寸公司與彭康亮之前無往來，造寸公司於90年
    8 月份跟告訴人彭康亮訂貨時，公司營運都還正常，廠商費
    用也都有付，但到了90年11月份老闆開始很少到公司，到11
    月底、12月初都沒有找得到黃遜顏。伊不認識陳殿顯，他也
    非公司股東，公司有5位股東，但實際出資的只有黃遜顏，
    據伊所知，被告還欠很多客戶款項，但時間及款項伊不清楚
    （見91發查78卷第42頁）。證人楊志明於偵訊時證稱：造寸
    公司之西屯路房租是在90年12月底到期，伊在11月底就沒看
    過黃遜顏，電話也聯絡不到他，部分薪水也沒有領到，因為
    黃遜顏找不到所以就沒有去上班了，黃遜顏整年度發薪水都
    不正常，欠伊薪水5、6萬元，90年11月間就開始有很多廠商
    來向黃遜顏要錢（見91偵6886卷第67頁）。證人陳國筆於本
    院審理時具結證稱：造寸公司有向聖堡公司承包雲林諾瑟醫
    院的輕隔間、木作工程，就如同先前函覆給臺灣臺中地方法
    院檢察署之函文，即鈞院提示之91偵12941卷第41至81頁附
    工程合約書及工程估驗計價單所載，而且聖堡公司也有撥款
    給造寸公司，今日並有攜帶撥款予造寸公司後，由造寸公司
    所開立之發票影本一疊前來，對於被告在鈞院表示締約後他
    沒有施作、也沒有領到工程款部分，但聖堡公司確實都有付
    款，造寸公司才會開立發票給伊公司報帳，發放給造寸公司
    的工程款，都是分批支付，1個月估驗1次，從90年4月到11
    月就陸陸續續支付給造寸公司，最後1次支付給造寸公司款
    項應該是在90年底左右；造寸公司也有承包弘光技術學院工
    程，聖堡公司於90年7、8月間也有支付造寸公司工程款650
    萬元，聖堡公司與造寸公司的工程款都已經結清；對於伊於
    偵訊所述「伊是聖堡公司總經理。聖堡公司委託造寸公司負
    責弘光技術學院工程，該工程已經完工，錢也領了，也將該
    給造寸公司的錢都給了造寸公司，有庭呈支票可證。造寸公
    司以發票來請款，我們以支票支付給造寸公司。」（見91
    偵6887卷第163頁）（經閱覽後證述）都是實在的，可以作
    為今日證詞之一部分（見本院100易緝282卷一第162頁背面
    至166頁）。證人丁日昌於本院審理時具結證稱：伊是茂昌
    土木包工業之負責人，本案是第1次與被告之造寸公司交易
    。（依照卷內所載資料，就自來水公司的承包工程，你是否
    在90年7月到90年12月間，已經有給付給造寸公司99萬9163
    元的工程款？）是。（造寸室內裝修設計工程有限公司跟你
    們承包的自來水工程，後來造寸公司有無完全施工完畢？）
    應該有，對於伊於警偵訊所述之「（自來水公司董事長辦公
    室是否已經完工？）我有收尾。自來水公司帳款大部分均以
    支票支付給黃遜顏。黃遜顏事後已與其妻辦理離婚。」（見
    91 偵6886卷第63、64頁）、「自來水總工程款為134萬元，
    追加款尚有60餘萬元尚未結清。依合約應給造寸110萬元，
    伊叫伊妻付錢給造寸公司，張閎斌沒有到過伊公司領錢。與
    造寸公司之工程款應該還沒有付清。」「我是茂昌土木包工
    業之負責人。我跟自來水公司尚有追加款60餘萬元未領取。
    自來水公司已經付了120餘萬元給我們，我們已經付了99萬
    9163元給造寸公司，錢都是交給黃遜顏，但黃遜顏沒有依約
    完成自來水公司之工程，所以我就沒有如數付款，該工程由
    我收尾，我替黃遜顏收拾殘局大概用掉3萬多元，我目前依
    照合約尚欠造寸公司6萬餘元。水電工程已經驗收完成，且
    水電工程部分之工程款也已交錢給造寸公司，我水電工程部
    分只花了大概1500多元改善瑕疵。造寸公司都已經完工了，
    只不過未將驗收發現之瑕疵加以改善。該工程是在91年5月
    12日驗收完成。」（見91偵8329卷第9、15、16、30、31頁
    ）（經閱覽後證述）都是實在的，可以作為今日證詞之一部
    分」（見本院100易緝282卷一第166至167頁）等情明確。
  (三)復有下列事證可參：
    卷附之一澤公司載明「90年8月份造寸黃」之公司對帳單
    、發票人為羅玉祥、發票日90年10月31日、付款人新竹國際
    商業銀行桃園分行、面額27萬元之支票1紙及退票理由單2紙
    （見91發查208卷第8、9頁）（以上為告訴人一澤公司部分
    ）；卷附之發票人為誠毅公司、發票日90年12月30日、付
    款人臺中市第九信用合作社、面額7萬元之支票及退票理由
    單各1紙，及發票人為陳殿顯、發票日91年1月31日、付款人
    合作金庫五權分行、面額21590元之支票及退票理由單各1紙
    、荃穩公司請款明細表、出貨單（見91偵6887卷第85、
    86、91至114頁）（以上為告訴人荃穩公司部分）；卷附
    之發票人為黃遜顏、發票日90年6月31日（應係30日之誤繕
    ）、付款人第七商業銀行港路分行、面額5萬3900元之支票
    及退票理由單各1紙、訂料單、報價單、應收帳款明細表（
    見91發查1037卷第7至9頁、91偵12941卷第31至34頁）（以
    上為告訴人歐庭公司部分）；卷附之發票人為陳殿顯、發
    票日91年1月20日、付款人大安商業銀行西臺中分行、面額
    18 萬8千元之支票及退票理由單各1紙、零星工程出工明細
    表、工程估價單（見91發查838卷第10至17頁）（以上為告
    訴人拓誠公司部分）；卷附之請款單（見91發查751卷第
    10至14頁）、發票人為造寸公司、黃遜顏之面額83萬6千元
    本票1紙（其上僅記載發票日期「11月5日」，未載發票日年
    份及到期日）（見91偵6886卷第14頁）（以上為告訴人林銘
    德部分）；卷附之發票人為陳殿顯、發票日90年12月15日
    、付款人合作金庫五權分行、面額12萬6590元之支票及退票
    理由單各1紙及估價單等件（見91發查78卷第6至8、1 8頁）
    （以上為告訴人彭康亮部分）可查。
  (四)其中上述(三)發票人羅玉祥前揭支票帳戶係於90年1月28日
    開戶，共領取450張支票，回籠178張，自90年10月24日起開
    始有退票紀錄，於90年11月2日拒絕往來，此有新竹國際商
    業銀行桃園分行91年5月8日竹商銀桃園268-1號函文及隨函
    檢附之存退票明細資料表、91年6月10日竹商銀桃園330 -1
    號函文及隨函檢附開戶印鑑卡及往來明細表等件在卷（見91
    偵6888卷第27至31、46至56頁）可查；可見被告自不詳姓名
    年籍成年人士所取得之支票，並於90年10月4日交付一澤公
    司職員黃昱倫，於交付後僅短短20日即有退票之不良紀錄。
    另上述(三)發票人誠毅公司前揭支票帳戶自90年11月26日起
    即有退票紀錄；另上述(三)發票人陳殿顯前揭合作金庫五
    權分行支票帳戶於90年11月23日開戶，自90年12月3日起即
    有退票紀錄，於90年12月28日拒絕往來，此有法務部票據信
    用資訊連結作業查詢明細表等件在卷（見91偵6887卷第30、
    66 頁）可查；可見被告自不詳姓名年籍成年人士處取得之
    誠毅公司支票，連同陳殿顯合作金庫五權分行前述支票，均
    於遭拒絕往來後之90年12月30日仍然交付荃穩公司蔡仁智，
    足見信用均屬不良，確屬無力支付票款。另上述(三)發票人
    黃遜顏前揭支票帳戶於88年11月間起至89年3月間為止已有
    退票紀錄，另自90年4月起至91年4月為止亦均有退票紀錄，
    此有臺中市票據交換所91年5月10日中市票交字第910626號
    函文及隨函檢送退票資料在卷（見91發查78卷第34至36頁）
    可查；則被告於90年4月所交付之上開支票，於交付當月已
    有退票紀錄，足見其信用之不良。另上述(三)發票人陳殿顯
    前揭大安商業銀行西臺中分行支票帳戶於90年11月26日開戶
    後共領取25張支票，於90年12月7日起即有退票紀錄，無註
    銷退票紀錄，於90年12月28日遭列為拒絕往來戶，此有法務
    部票據信用資訊連結作業查詢明細表及台新國際商業銀行10
    0 年11月23日台新作文字第10021605號函文及隨函檢附開戶
    資料、業務往來總印鑑卡等件在卷（見91偵6887卷第66頁、
    本院100易緝282卷二第146至148頁）可查；足見被告於90年
    12 月4日（見本院100易緝282卷二第133頁付款簽收簿之記
    載）所交付拓誠水電陳啟智之陳殿顯上開帳戶支票，僅交付
    3日即出現退票紀錄，不到1個月內即遭列為拒絕往來戶，足
    見信用不佳。而被告所營之造寸公司設於臺灣銀行西屯分行
    帳戶000000000000號支票帳戶，於90年4月17日開戶後，於
    90年7月5日起即有退票紀錄，有臺灣銀行西屯分行91年5月
    23 日銀屯營字第091E1027091號函文及隨函所附開戶基本資
    料及自開戶起至91年4月30日止之資金往來明細表、法務部
    票據信用資訊連結作業查詢明細表、退票紀錄等件在卷（見
    91 偵6887卷第69、146至158頁、91發查78卷第37頁）可參
    。足見被告於交付各該支票與告訴人時，其本人及所營造寸
    公司均早已出現退票紀錄，其公司經營出現週轉不靈之窘境
    顯然未獲改善。而其所交付各該告訴人等人（林銘德除外）
    之支票，或係將支票交付他人使用（誠毅公司劉魯義），或
    借名開戶（陳殿顯），且於被告交付告訴人等人（林銘德除
    外）時，各該支票或已出現退票紀錄，或遭列為拒絕往來戶
    ，或於交付後短暫時間（隔數日或1月）即出現退票記錄，
    不久即遭列為拒絕往來戶，被告就其取得除陳殿顯以外之各
    該支票來源，復均供稱係不詳姓名年籍之成年人士所交付，
    其亦不知各該支票來源，也無法確保各該支票是否能兌現（
    見本院100易緝282卷一第82至83頁），被告顯然無法掌控其
    得以如期支付各該款項，要無疑義。
  (五)再者，被告轉包聖堡公司之雲林諾瑟醫院工程，已自90年4
    月間起至同年11月止，陸續向聖堡公司領得總計1030萬5622
    元之工程款，另轉包聖堡公司之弘光技術學院之工程，已於
    90年7、8月間向聖堡公司陸續領得總計650萬元之工程款，
    另轉包丁日昌之自來水工程，已於90年7月間起至同年12月
    間止向丁日昌陸續領得總計99萬9163元之工程款，除經證人
    即聖堡公司經理陳國筆、丁日昌於本院均具結證述明確外，
    復有聖堡公司於92年3月14日（92）聖造字第051號函文及檢
    附該公司與造寸公司之雲林諾瑟醫院工程之工程合約書（見
    91偵12941卷第41至81頁），聖堡公司與造寸公司之弘光技
    術學院工程工程合約書、造寸公司向聖堡公司請款後由造寸
    公司所開立90年7、8月份統一發票2紙（見91偵6887卷第127
    至133頁）及90年4月至11份統一發票8紙（見本院100易緝
    282 卷一第177至184頁），及丁日昌於偵訊時所提之茂昌土
    木包工業與造寸公司間之工程合約、現金支出傳票（見91偵
    8329 卷第20至28、35頁）在卷可明。足見被告在陸續領得
    聖堡公司、丁日昌所交付之工程款計達1780萬餘元後，竟分
    文未支付告訴人任何款項（告訴人等人所受詐騙金額合計為
    237萬餘元），除交付來路不明支票、或已遭退票、拒絕往
    來之支票、或於交票後短時間內隨即退票、拒絕往來之支票
    與各告訴人（告訴人林銘德除外），於未獲付款後隨即逃匿
    無蹤，除張閎斌、楊志明等人證述無法領得工資外，更導致
    告訴人債權無法受償，而此當在被告可以預見之範圍內，且
    亦無違背其本意，益徵被告有為自己不法所有及不法利益之
    不確定犯意，利用告訴人或首次與其商業交易，尚不知其經
    濟情況，或利用先前被告尚能如期支付款項之信任心理，隱
    瞞自身經濟狀況陷於窘境之狀況，致使告訴人等人陷於錯誤
    ，或進場施工（含材料）或交付貨物，已堪認定。至被告於
    本院雖一度辯稱其並未標得雲林諾瑟醫院輕隔間工程，因為
    單價過高所以沒有施作（見本院100易緝282卷一第84頁背面
    ），後則改稱伊事後有將該工程轉包給富美家公司之外務，
    但真實姓名伊不知道，合約也找不到了（見本院100易緝282
    卷二第167頁背面），惟證人陳國筆於本院審理時具結證稱
    ：聖堡公司在雲林諾瑟醫院之輕隔間工程及木作工程都是造
    寸公司承包的，且聖堡公司有撥款給造寸公司，造寸公司也
    有開立發票給聖堡公司，並提出支付款項與造寸公司後，由
    造寸公司開立之統一發票8幀為證（見本院100易緝282卷一
    第176至184頁），證人黃麟喜於本院亦證述：造寸公司確實
    有將雲林諾瑟醫院之輕隔間工程發包給經常往來之下包白明
    華施作（見本院100易緝282卷二第194頁）無誤，堪認被告
    確實承包雲林諾瑟醫院輕隔間工程及木作工程，且陸續領得
    相關工程款項，要無疑義，故被告此部分辯解並無其他證據
    可資佐證，自為本院所不採。
  (六)再參諸被告於本院自白供稱：「（何時開始經濟狀況不好？
    ）我從89年開始標公家的工程，但對公家工程的施工、驗收
    標準都不太瞭解，所以造成三巧裝潢行嚴重的虧損，一開始
    我都是接二包，但是因為領款都沒辦法直接匯到我的戶頭，
    所以才想自己成立公司自己標公家的工程，我是從89年開始
    就以債養債的方式在經營。（既然你在從事三巧裝潢行是以
    債養債的方式在經營，為何還要成立造寸室內裝修設計工程
    有限公司？）因為當時我想在三巧裝潢行標公家工程已經有
    經驗了，所以成立公司會比較順手，有經驗，且可得工程款
    彌補之前的虧損。（你在向聖堡公司及茂昌土木包工業標得
    弘光技術學院及自來水工程、雲林諾瑟醫院的工程時，就已
    經打算用你向上開公司標得工程款項來支付彌補你之前的虧
    損？）因為當時有很多債權人，所以當時我就低價搶標弘光
    技術學院的工程，因為成本過高，我支付到一半已經無法完
    成驗收了，所以後續的工程款就壓在聖堡公司，由其自行吸
    收，找人完工。（在你決定要去標聖堡公司或是茂昌土木工
    包業等上包的工程時，你是否確信自己有能力去支付你下包
    廠商的工程款或是貨款？）那時我真的是認為我有辦法支付
    ，我當時所得的款項都是支付工人的薪資，薪資支付後所剩
    金額不多，但我不曉得成本那麼高。（你剛才稱在三巧裝潢
    行承包工程時，已經有以債養債的方式來經營，在造寸室內
    裝修設計工程有限公司經營時也是以債養債？）是。（既然
    都是以債養債的方式經營，證明你是無足夠的資金、經濟能
    力來支付你每筆的支出，是否如此？）是，但是公司到後期
    ，我是指造寸室內裝修設計工程有限公司剛成立，就是90年
    4 月時公司有稍微好轉，我就認為自己只要努力有能力就可
    以來負擔這些債務。（但是你的造寸室內裝修設計工程有限
    公司於90年7月就跳票了？）對，因為我不知道後來的債務
    那麼多。（依你剛才所述，依你當時的經濟情況，你是無法
    負荷你當時所為工程的任何支出的，是否如此？）是。（就
    本案檢察官起訴、併辦之犯罪事實，你有不確定故意？（法
    官告知被告「不確定故意」之法律意義）是，我認為自己有
    詐欺的不確定故意，我承認我有不確定詐欺取財罪。」（見
    本院100易緝282卷一第84至85頁）、「（為何還要請陳殿顯
    開人頭帳戶？）因為當時沒有票，公司營運需要支票週轉，
    結果陳殿顯的朋友跟我說，他願意幫忙我。我當時想如果陳
    殿顯的票可以過去，就可以週轉過去。（當時是否預見陳殿
    顯支票可能跳票？）當時是可以預見，但我沒有考慮那麼多
    。」（見本院100易緝282卷二第208頁背面）。可見其無論
    於89年間原先所營三巧裝潢行，抑或於90年3月16日成立之
    造寸公司，實際上經濟狀況均屬不佳，均採取以債養債方式
    維持公司之經營，甚至低價搶標之策略。雖然張閎斌、楊志
    明於偵訊時證稱：造寸公司之西屯路房租於90年12月到期，
    在90年11月底沒看過被告，90年11月開始有很多廠商來找被
    告要錢（見91偵6886卷第67頁），被告辯護人並提出造寸公
    司在弘光技術學院施工相關照片（見本院100易緝282卷二第
    56至70頁），欲佐證被告及造寸公司確實有進場施工、正常
    營運乙情，固堪可認定於90年11月之前，被告所營造寸公司
    外觀尚顯示有營運之狀態。惟商場上之生意往來，講求快速
    、效率、信用，支票之使用乃大多數生意人往來交易之謀式
    ，兌現與否，自屬個人信用良窳最重要之象徵；而被告本身
    、造寸公司所有支票，分別於90年4月、7月起相繼退票，其
    後並取得不詳姓名年籍成年人士所交付來源不明之支票，全
    然無任何交易之信賴基礎，繼而再徵得毫無資力之陳殿顯同
    意，於90年11月23日、26日先後開設合作金庫五權分行，及
    大安商業銀行西臺中分行之支票帳戶，供其個人及造寸公司
    使用，亦隨即於開戶後不到1個月或短短數日即有退票情形
    。顯然被告自白供稱其係以債養債方式經營公司，終致一夕
    爆發，無力再支付任何款項，當為其所能預見，且亦無違背
    其本意，猶仍為上開詐欺取財及詐欺得利之各該犯行，要屬
    明確，自無從以被告及所營之造寸公司截至90年11月份為止
    仍有營運，而置證人張閎斌、楊志明證稱被告整年度（指90
    年度）發薪都不正常一節於不論，遽認其無詐欺取財、詐欺
    得利之不確定故意及犯行。
  (七)至被告辯護人所提廠商付款簽收簿影本66張、工資報酬支出
    憑證影本7張（見本院100易緝282卷二第71至136頁），欲證
    明造寸公司於90年2月至12月間均仍有正常支付款項給往來
    廠商及支付工資與施工人員，被告並非一開始即有詐欺故意
    乙節。然被告辯護人所提付款簽收簿，其內不乏含本案支付
    歐庭公司、一澤公司、荃穩公司及拓誠公司而遭退票之支票
    （見本院100易緝282卷二第84、113、122、129、133頁）。
    且稽之廠商付款簽收簿記載，自90年2月份起至4月底止，被
    告多半持用自己黃遜顏名義之第七商業銀行港路分行支票付
    款，部分發票日期並集中在90年4月份退票以後至同年7 月
    份止（見本院100易緝282卷二第72至85頁）；而自90年4 月
    下旬起至7月份被告則改以造寸公司臺灣銀行西屯分行支票
    付款，部分發票日期並集中在90年7月退票以後至同年10月
    份止（見本院100易緝282卷二第89至101頁）；其後除以現
    金兼以客票付款（見本院100易緝282卷二第101至129頁）；
    另於90年11月份起改開立陳殿顯合作金庫五權分行支票付款
    （見本院100易緝282卷二第129至132頁）；另於90年12月份
    起改開立陳殿顯之大安商業銀行西臺中分行支票付款（見本
    院100易緝282卷二第133至136頁）。可見被告先以自己名義
    支票付款，無法周轉，有退票紀錄後，改以造寸公司發票，
    仍無法周轉，再有退票紀錄後，改以客票及現金小額付款，
    後則徵得陳殿顯同意後，以其名義先後發票，仍舊無法付款
    ，終至爆發。故被告辯護人所提上開資料，雖可見被告所營
    造寸公司仍有營運，亦有支付部分廠商貨款、工程款，惟仍
    無礙於其實際上經濟已陷於困境無法持續支付之窘境，對照
    其自白以債養債、企圖搶標工程以償還先前債務之事實，而
    有詐欺取財、詐欺得利之不確定犯意，彰彰明甚。
  (八)至證人黃麟喜於本院雖另證稱：在造寸公司停止營運3個月
    ，有工程部分之債權人來找被告，伊有聽蔡素玉說被告有被
    打，但伊並沒有看到，且造寸公司還有部分工程之保固款及
    尾款未請領（見本院100易緝282卷二第191頁背面、194至19
    6頁）；證人蔡素玉亦證稱：在營運不好後，有人到伊住處
    找過被告，當時伊被關在門外，被告有說他有被毆打，之後
    隔約3個月，張閎斌、楊志明也有跟不詳姓名男子到伊西屯
    路住處詢問被告下落，但沒有刁難伊，因為張閎斌與楊志明
    都有說公司所有的事情伊都不清楚，被告是因為被打才離家
    （見本院100易緝282卷二第197至198頁）。然本院認定被告
    及所營造寸公司採取以債養債方式經營，本身並無足夠資力
    或周詳之計畫足敷支應告訴人或其他工程款項，而為本案詐
    欺取財、詐欺得利之犯行，已如前述，被告自不得以嗣後遭
    債務人或可能受債務人委託之人討債，致無法領得工程款或
    保固款，因而卸責其先前之詐欺取財、詐欺得利等犯行。
  (九)綜上所述，被告前開否認犯罪所持之辯解，均無可取。其辯
    護人所提辯護內容各節，亦無從為其有利之認定。本件事證
    業臻明確，被告有為本案詐欺取財、詐欺得利等犯行，均堪
    認定。又本院認定被告於經營造寸公司期間，尚有繼續營業
    及進行部分工程之施工，並非於領得聖堡公司、茂昌土木包
    工業所給付之工程款後，隨即捲款而逃，故尚難認被告於向
    各告訴人購買貨物或委請其等施工（含工含料）之際，即有
    明知並有意詐騙之犯行，故本案不認定被告係基於詐欺之直
    接故意而為本案犯行，附此敘明。
三、新舊法之比較適用：
    被告行為後，刑法及刑法施行法於95年7月1日修正公布施行
    ，茲就與本案有關之法條比較新舊法如下：
  (一)刑法第2條第1項規定部分：
    修正後刑法第2條第1項規定，已將新舊法律適用之「從新從
    輕」原則，改採「從舊從輕」原則，而此規定僅係規範行為
    後法律變更所生新舊法律比較適用之準據法，並非實體刑罰
    法律，自不生行為後法律變更之比較適用之問題，應逕行適
    用新法第2條第1項之規定，為「從舊從輕」之比較。
  (二)法定刑為罰金部分：
    本案論罪科刑之法條有罰金刑，被告行為後，刑法第33條第
    5款業經修正；修正後刑法該款規定「罰金：新臺幣1000元
    以上，以百元計算之。」與修正前該款規定「罰金：1元以
    上。」不同。比較新舊法結果，以舊法較有利於行為人，故
    依刑法第2條第1項前段規定，本案關於法定刑罰金部分，自
    應適用行為時之法律即修正前刑法第33條第5款規定決定其
    罰金部分之法定刑。
  (三)法定刑中罰金刑提高標準之新舊法適用：
    被告行為後，刑法施行法第1條之1於95年6月14日經以華總
    一義字第09500085181號令修正公布增訂。修正增訂之刑法
    施行法第1條之1規定「中華民國94年1月7日刑法修正施行後
    （按指95年7月1日），刑法分則編所定罰金之貨幣單位為新
    臺幣。94年1月7日刑法修正時，刑法分則編未修正之條文定
    有罰金刑者，自94年1月7日刑法修正施行後，就其所定數額
    提高為30倍。但72年6月26日到94年1月7日新增或修正之條
    文，就其所定數額提高為3倍。」本件被告所犯詐欺取財罪
    、詐欺得利罪之法定刑中均有罰金刑，該詐欺取財罪、詐欺
    得利罪係於中華民國88年2月3日經以總統（八八）華總一義
    字第8800024750號令修正公布，屬前述「72年6月26日到94
    年1月7日新增或修正之條文，就其所定數額提高為3倍」之
    適用範圍。依現行法規所定貨幣單位折算新臺幣條例第2條
    規定「現行法規所定金額之貨幣單位為圓、銀元或元者，以
    新臺幣元之3倍折算之。」如換算為新臺幣，則詐欺取財罪
    、詐欺得利罪之法定刑罰金刑部分，與適用刑法施行法第1
    條之1規定提高結果相同。比較新舊法適用之結果，其關於
    法定刑為罰金部分之提高標準，新法並無較有利於被告之情
    形，故依刑法第2條第1項前段規定，本案關於法定刑罰金提
    高標準部分，自應適用行為時之法律。
  (四)連續犯
    被告行為後，刑法第56條連續犯之規定，業於95年7月1日修
    正刪除施行，則被告之犯行，因行為後新法業已刪除連續犯
    之規定，此刪除雖非犯罪構成要件之變更，但顯已影響行為
    人刑罰之法律效果，自屬法律有變更，則依修正後之刑法第
    2條第1項前段，比較新、舊法結果，仍應適用較有利於被告
    之行為時法律即舊法論以連續犯。
  (五)想像競合犯
    被告行為後，刑法第55條想像競合犯之規定，業於95年7 月
    1日修正，增定但書「不得科以較輕罪名所定最輕本刑以下
    之刑」規定，係科刑之限制，為法理之明文化，非屬法律之
    變更。
  (六)累犯
    復按行為人前受有期徒刑之執行完畢，於5年內故意再犯有
    期徒刑以上之罪，無論依修正前刑法第47條或修正後第47條
    第1項之規定均構成累犯，即無有利或不利之情形，於刑法
    修正施行後法院為裁判時，無庸為新、舊法之比較。個案如
    有其他應依刑法第2條第1項之規定為新、舊法之比較情形時
    ，依綜其全部罪刑之結果而為比較後，整體適用法律（最高
    法院97年度第2次刑事庭會議決議參照）。本案被告為累犯
    ，無論依修正前後規定，無有利或不利之情形，自應適用修
    正前之規定，惟仍應綜合全部罪刑而為比較，並整體適用法
    律。
  (七)綜合上述各條文修正前、後之比較，揆諸前揭最高法院決議
    及修正後刑法第2條第1項前段、但書規定之「從舊從輕」原
    則，綜其全部罪刑之比較，自應一體適用被告行為時之法律
    即修正前刑法之相關規定，予以論處。
四、核被告所為，係犯刑法第339條第1項之詐欺取財罪、同條第
    2項之詐欺得利罪。被告就上開犯罪事實欄二、(二)(三)之犯行
    ，各係同時犯詐欺取財及詐欺得利罪，為一行為觸犯數罪名
    ，均為想像競合犯，均依刑法第55條規定，各從一重之詐欺
    取財罪處斷。又被告先後為上開詐欺取財之數犯行，均時間
    緊接，手段相同，所犯基本構成要件復相同，為連續犯，依
    修正前刑法第56條規定以一重之詐欺取財罪論處，並依法加
    重其刑。又公訴人就被告詐欺告訴人歐庭公司、彭康亮部分
    ，與已起訴且經本院認定有罪部分具有修正前刑法連續犯之
    裁判上一罪關係，基於審判不可分法理，本院自得併予審理
    。又被告前曾於82年間因偽造文書案件，經法院判處有期徒
    刑6月確定，於86年3月16日執行完畢，有其臺灣高等法院被
    告前案紀錄表1份在卷可按，其於前開有期徒刑執行完畢後
    ，5年內再犯本案有期徒刑以上之罪，為累犯，依修正前刑
    法第47條規定，依法遞加重其刑。爰審酌被告身為造寸公司
    負責人，從事商場上交易或委請他人承作工程，自當本於誠
    信經營之交易理念，為其最大依歸；竟明知其自身經濟狀況
    已然不佳，為圖解決一身債務，竟使告訴人等人或交付貨物
    、或進場施工（含材料），卻分文未付，所交付之支票不是
    跳票即已遭拒絕往來；其中於拓誠公司陳啟智施工期間，被
    告更佯以人頭支票支付虛應，導致拓誠公司陳啟智繼續受騙
    進場施工；其利用告訴人等人之信任，自聖堡公司、丁茂昌
    處取得工程款後，未支付告訴人等人款項，隨即逃匿無蹤，
    導致告訴人等人無法追償，受有財物、利益之損害，期間訴
    訟奔波之勞累，不難想見，惟被告迄今仍無法提出具體償還
    計畫，告訴人等人情何以堪；再審以被告詐欺各該告訴人之
    財物、利益之多寡，被告犯後態度等一切情狀，量處如主文
    所示之刑。又，被告本案犯行雖均於96年4月24日以前所犯
    ，惟其於本案訴訟期間，已經臺灣新竹地方法院檢察署於91
    年8月23日、本院於92年11月25日均發佈通緝，迄100年8 月
    31日始經本院緝獲到案，有臺灣新竹地方法院檢察署91年8
    月23日竹檢雲廉緝字第814號通緝書、本院92年11月25日92
    中院松刑緝字第1397號通緝書、臺灣新竹地方法院檢察署
    100年9月2日竹檢家偵廉銷字第1183號撤銷通緝書、本院100
    年9月6日100年中院彥刑銷字第491號撤銷通緝書各1份在卷
    （見本院92易1624卷第68頁、100易緝282卷第35頁、臺灣新
    竹地方法院檢察署91發查78卷後附文書）可稽，其並未於96
    年12月31日前自動歸案接受審判，復經本院判處逾有期徒刑
    1年6月之宣告刑度，依中華民國96年罪犯減刑條例第3條第1
    項第15款、第5條規定，均不得援引該條例之規定予以減刑
    ，併此說明。公訴人雖具體求處被告有期徒刑3年4月之刑度
    ，惟本院認定被告並非基於詐欺之直接故意而為本案犯行，
    且無詐欺關鯤義之犯行（詳下述），是本院審以上情後，仍
    認量處如主文所示刑度為適當，併予敘明。
五、公訴意旨另認被告係造寸公司負責人，明知其已無支付能力
    ，竟意圖為自己不法之所有，基於概括犯意，於89年間，陸
    續將屬於其所經營造寸公司之汽車，送至關鯤義位在臺中市
    ○○區○○路經營之「銘得汽車修配廠」維修，惟根本未付
    維修費用，致積欠20萬6千元分文未付，乃被告明知發票人
    為贏驊興業有限公司、發票日90年12月30日、付款人臺灣省
    合作金庫沙鹿分行、面額8萬5千元之支票，根本係人頭公司
    之支票無法兌現，竟將之交付關鯤義，嗣關鯤義提示退票，
    始知遭騙。因認被告此部分涉犯刑法第339條第1項之詐欺取
    財罪嫌（按應為刑法第339條第2項之詐欺得利罪嫌）（即起
    訴書犯罪事實欄一、(一)）。
  (一)按犯罪事實應依證據認定之，無證據不得認定犯罪事實；不
    能證明被告犯罪者，應諭知無罪之判決，刑事訴訟法第154
    條第2項、第301條第1項分別定有明文。又事實之認定，應
    憑證據，如未能發現相當證據，或證據不足以證明，自不能
    以推測或擬制之方法，以為裁判基礎（最高法院40年台上字
    第86號判例意旨參照）。認定犯罪事實應依證據，為刑事訴
    訟法所明定，故被告否認犯罪事實所持之辯解，縱屬不能成
    立，仍非有積極證據足以證明其犯罪行為，不能遽為有罪之
    認定（最高法院30年上字第1831號判例意旨參照）。而認定
    犯罪事實所憑之證據，雖不以直接證據為限，間接證據亦包
    括在內，然而無論直接證據或間接證據，其為訴訟上之證明
    ，須於通常一般之人均不致有所懷疑，而得確信其為真實之
    程度者，始得據為有罪之認定，倘其證明尚未達到此一程度
    ，而有合理之懷疑存在，而無從使事實審法院得有罪之確信
    時，即應由法院為諭知被告無罪之判決（最高法院76年台上
    字第4986號判例參照）。又刑事訴訟法第161條第1項規定：
    檢察官就被告犯罪事實，應負舉證責任，並指出證明之方法
    。因此，檢察官對於起訴之犯罪事實，應負提出證據及說服
    之實質舉證責任。倘其所提出之證據，不足為被告有罪之積
    極證明，或其指出證明之方法，無從說服法院以形成被告有
    罪之心證，基於無罪推定之原則，自應為被告無罪判決之諭
    知（最高法院92年台上字第128號判例意旨參照）。
  (二)公訴人認被告此部分涉犯刑法詐欺取財罪嫌（按應係詐欺得
    利罪嫌），無非係以告訴人關鯤義指述綦詳，並有切結書及
    發票人贏驊興業有限公司、發票日90年12月30日、付款人臺
    灣省合作金庫沙鹿分行支票影本附卷足稽，況贏驊興業有限
    公司係以偽造之簡永松身分證虛設行號之事實，亦據檢察官
    查明，有同署90年度偵字第1774號不起訴處分書附卷足稽，
    再衡以贏驊興業有限公司為發票人之票，自90年11月起至91
    年5月間，先後跳票達1億6362萬0505元，有法務部票據信用
    資訊連結作業查詢明細表足稽，益徵被告根本是以空頭支票
    支付告訴人關鯤義之欠款，其自始有不法所有意圖甚明等語
    ，為其論據。訊據被告固直承積欠告訴人關鯤義20萬6千元
    乙情無誤，惟堅詞否認有何詐欺取財、詐欺得利之犯行，辯
    稱：伊實際上沒有積欠關鯤義那麼多修車款，部分是房屋租
    金，且伊弟黃麟喜有幫關鯤義從事裝潢，有以裝潢費用抵銷
    了，另伊前妻也有幫伊償還部分債務，並沒有詐欺關鯤義的
    犯行等語。
  (三)經查：告訴人關鯤義於91年1月30日所提刑事告訴狀，雖記
    載：「被告於90年陸續將X8-0426、A2-6900、NT-2597、B3-
    2963號自小客車委請其開設之「銘得汽車修配廠」修理，被
    告藉詞推託未給付修理費用，告訴人則念在與被告為鄰居，
    故未即時向被告收取費用，之後被告寫下切結書分期償還告
    訴人之修車費用，並交付支票1紙與告訴人，屆期提示竟遭
    拒絕往來處理，被告即逃匿無蹤，告訴人始知受騙」（見91
    發查583卷第5頁），惟於偵訊時則指證稱：「被告在未成立
    造寸公司前就曾經把他的車子拿到我的修車廠修理，約從88
    年開始陸陸續續有付款」（見91偵8210卷第11頁）。參照證
    人即被告前妻蔡素玉於本院審理時具結證稱：伊、被告與關
    鯤義原係鄰居，認識很久了，車子也都給關鯤義修理（見本
    院10 0易緝282卷二第200頁背面），證人黃麟喜於本院審理
    時亦具結證稱：在被告經營三巧裝潢行、造寸公司期間，車
    輛都委由關鯤義修理（見本院100易緝282卷二第192頁背面
    ），足見被告與關鯤義確實有長期之往來。雖告訴人關鯤義
    指證被告積欠修車款項20萬6千元未還，然對照關鯤義於100
    年10月28日所親自簽名之證明書（見本院100易緝282卷一第
    141頁）上載「黃遜顏所負責造寸...公司所積欠本人關鯤義
    銘得汽車修配廠款項20萬6千元部分，其中一部分係積欠2樓
    租金，因黃遜顏之弟黃麟喜已以其對本人裝潢款4萬5千元抵
    銷修車款4萬5千元，故視為已支付修車費4萬5千元，且由黃
    遜顏前妻蔡素玉代為償還2萬千餘元，故修車費款項已全部
    付清，至於其餘租金13萬3千元（即20萬6千元減4萬5千元、
    再減2萬8千元）本人均予拋棄，且不再對被告黃遜顏追究詐
    欺取財責任，且願原諒黃遜顏，恐口無憑，特立本書為憑。
    」同認被告所積欠之20萬6千元費用中，其中13萬3千元款項
    屬於租金費用，而非修車費用，對照證人黃麟喜於本院所述
    被告當時所營之造寸公司係設在銘得汽車修配廠2樓營業（
    見本院100易緝282卷二第193頁），堪認20萬6千元中之部分
    確實為租金，而非全為修車款。再者，被告自88年間起長期
    將其三巧裝潢行或造寸公司所有車輛委由告訴人關鯤義修繕
    ，僅於90年間無法付款，告訴人關鯤義始提出本案之告訴，
    與從無任何交易往來，或先以小額交易取得信任後再積欠大
    筆款項逃匿無蹤等情自屬有別。且依被告於90年1月12日所
    書立之切結書（見91發查583卷第8頁），載明被告積欠告訴
    人關鯤義費用20萬6千元，自90年1月20日起至7月20日止，
    於每月20日分期償還，而被告書立上開切結書時，其本身所
    有第七商業銀行港路分行支票（90年4月後有退票紀錄）或
    造寸公司臺灣銀行西屯分行支票（90年7月後有退票紀錄）
    均尚未出現退票紀錄，亦尚未發生被告以陳殿顯名義開立支
    票帳戶之情事，均如前述，尚難認其書立切結書之際有何為
    自己不法利益或不法所有之意圖，猶難以此推定被告在更早
    於90年1月12日書立切結書之前、所委請告訴人關鯤義修車
    之際時，即有明知其無力付款而故意詐騙委其修車，或可得
    而知其可能無力付款，猶仍然委請其修車之事實。至被告用
    以支付告訴人關鯤義之發票人贏驊興業有限公司（代表人簡
    永松）、面額8萬5千元、發票日90年12月30日支票，雖經告
    訴人關鯤義提示後遭退票，然誠如公訴人所舉資料顯示，以
    贏驊興業有限公司為發票人之支票，自90年11月起至91年5
    月間，有大量跳票之紀錄，然告訴人關鯤義於刑事告訴狀載
    被告寫下切結書時，同時交付上開支票，顯然被告於90年1
    月12日書立切結書之同時，交付上開支票與告訴人關鯤義，
    上開支票帳戶並未出現交易異常之情形，縱然簡永松於臺灣
    臺中地方法院檢察署90年度偵字第21774號、91年度偵字第2
    083、5046號案件偵查時供稱：曾將身分證交付不詳年籍者
    ，而認簡永松無詐騙該案告訴人之舉，有該不起訴處分書附
    卷（見91偵8210卷第116至117頁）可稽，惟該案冒用「簡永
    松」者持以行騙之支票帳號、付款銀行、發票人，均與本案
    上開支票者迥不相同，要無從混為一談至明。
  (四)綜上，公訴人所提出之證據或所指出之證明方法，尚不足為
    不利於被告犯對告訴人關鯤義詐欺取財或詐欺得利之認定，
    此外，本院復查無被告有公訴人所指犯上開罪嫌之積極證明
    ，或說服本院形成被告此部分有罪之心證。揆諸前開法條及
    判例意旨說明，被告此部分犯罪自屬不能證明。本應依法為
    無罪諭知，惟公訴人以此部分與前開已起訴且經本院認定有
    罪部分具有修正前刑法所定連續犯之裁判上一罪關係，基於
    審判不可分原則，本院不另為無罪之諭知。
據上論斷，應依刑事訴訟法第299條第1項前段，刑法第2條第1項
前段、（修正前）第56條、第339條第1項、第2項、第55條、（
修正前）第47條，修正前罰金罰鍰提高標準條例第1條前段（該
條例已於民國98年5月1日廢止），判決如主文。
本案經檢察官劉玉媛到庭執行職務。
中    華    民    國   100    年    12    月    16    日
                  刑事第十三庭  審判長法  官  賴妙雲
                                      法  官  蔡美華
                                      法  官  黃麗玲
以上正本證明與原本無異。
如不服本判決應於收受判決後10日內向本院提出上訴書狀，並應
敘述具體理由；其未敘述上訴理由者，應於上訴期間屆滿後20日
內向本院補提理由書（均須按他造當事人之人數附繕本）「切勿
逕送上級法院」。
                                      書記官  施玉卿
中    華    民    國   100    年    12    月    16    日
【附錄論罪科刑法條】
刑法第339條第1項、第2項
意圖為自己或第三人不法之所有，以詐術使人將本人或第三人之
物交付者，處五年以下有期徒刑、拘役或科或併科一千元以下罰
金。
以前項方法得財產上不法之利益或使第三人得之者，亦同。